臺灣南投地方法院民事小額判決
110年度投小字第306號
原      告  李褚彩雲
訴訟代理人  李長盛  
被      告  李建勲  

上列當事人間請求損害賠償事件，原告提起刑事附帶民事訴訟，
經本院刑事庭裁定移送前來（本院110年度審附民字第22號），
本院於民國111年2月17日言詞辯論終結，判決如下：
    主      文
被告應給付原告新臺幣1萬2,000元，及自民國110年4月27日起至
清償日止，按週年利率計算之利息。
訴訟費用由被告負擔百分之60，餘由原告負擔。
本判決得假執行。
    事實及理由
壹、程序事項：
一、按訴狀送達後，原告不得將原訴變更或追加他訴，但擴張或
    減縮應受判決事項之聲明者，不在此限（民事訴訟法第255
    條第1項第3款）。經查，原告起訴聲明第1項原以：被告應
    給付原告新臺幣（下同）2萬元。嗣原告於民國110年12月7
    日具狀變更訴之聲明如主文第1項所示，核屬減縮應受判決
    事項之聲明，合於首揭規定，應予准許。
二、被告無正當理由未於言詞辯論期日到場，復無民事訴訟法第
    386條所列各款情事，依同法第433條之3規定，依職權由原
    告一造辯論而為判決。
貳、實體事項：
一、原告主張：被告於109年10月24日10時3分許，意圖為自己不
    法所有並基於竊盜之犯意，駕駛車牌號碼0000-00號自用小
    客貨車（下稱系爭車輛）至南投縣○○鎮○○路00○0號，由原告
    經營之雜貨店兼麵店，趁原告如廁時竊取原告所有放置於店
    內櫃臺抽屜現金1萬2,000元後，隨即駕駛系爭車輛離開現場
    。被告上開竊盜犯行，業經本院刑事庭以110年度審易字第8
    5號刑事判決判處被告犯竊盜罪，處有期徒刑5月。而被告上
    開侵權行為致原告受有1萬2,000元之損害，爰依民法第184
    條第1項前段之規定，提起本件訴訟等語。並聲明：㈠被告應
    給付原告1萬2,000元，及自起訴狀繕本送達翌日起至清償日
    止，按週年利率5％計算之利息。㈡願供擔保請准宣告假執行
    。
二、被告未於言詞辯論期日到場，據其提出之書狀所為之聲明及
    陳述如下：願賠償原告1萬2,000元，惟被告目前在監執行無
    任何收入，須出監後進入職場工作後，始能賠償原告等詞資
    為抗辯。並聲明：原告之訴駁回。
三、本院得心證理由：
　㈠原告上揭主張之事實，業經本院調取本院110年度審易字第85
    號竊盜刑事全卷查明屬實，且為被告所不爭執，堪信為真實
    。至被告抗辯目前在監執行無任何收入，須出監後進入職場
    工作後，始能賠償原告等語，惟債務人之清償能力，與其應
    負之清償責任範圍無涉，尚非得拒絕清償之事由，是被告此
    部分所辯，自無可採。
　㈡復按給付有確定期限者，債務人自期限屆滿時起，負遲延責
    任；給付無確定期限者，債務人於債權人得請求給付時，經
    其催告而未為給付，自受催告時起，負遲延責任。其經債權
    人起訴而送達訴狀，或依督促程序送達支付命令，或為其他
    相類之行為者，與催告有同一之效力（民法第229條第1項、
    第2項）。又遲延之債務，以支付金錢為標的者，債權人得
    請求依法定利率計算之遲延利息。但約定利息較高者，仍從
    其約定利率；應付利息之債務，其利率未經約定，亦無法律
    可據者，週年利率為5％（民法第233條第1項、第203條）。
    本件原告對被告請求之侵權行為債權，核屬無確定期限之給
    付，自應經原告之催告而未為給付，被告始負遲延責任，而
    起訴狀繕本係於110年4月26日送達於被告（本院110年度審
    附民字第22號刑事卷宗第9頁），而被告迄未給付，即應自
    起訴狀繕本送達翌日即110年4月27日起負遲延責任，故原告
    請求被告自110年4月27日起至清償日止，按週年利率5％計算
    之遲延利息，即屬有據，應予准許。
四、綜上所述，原告依民法184條第1項前段請求被告給付1萬2,0
    00元，及自起訴狀繕本送達之翌日即110年4月27日起至清償
    日止，按週年利率5%計算之利息，為有理由，應予准許。
五、本件係就民事訴訟法第436條之8第1項規定，適用小額程序
    所為被告敗訴之判決，依同法第436條之20之規定，應依職
    權宣告假執行。而原告雖於訴之聲明記載其勝訴部分願供擔
    保請准宣告假執行等節，惟此不過為促請本院依職權為假執
    行之宣告，而非假執行之聲請，爰不另為准駁之諭知。
六、本件事證已臻明確，兩造其餘主張及攻擊防禦方法，經審酌
    後與本件判決結果不生影響，爰不逐一論述。
七、按民事訴訟法第87條第1項規定：「法院為終局判決時，應
    依職權為訴訟費用之裁判。」業已明文法院為終局判決時「
    應依職權」為訴訟費用之裁判，而非賦予法院裁量權限，故
    法院對於訴訟費用自均應依職權裁判以求明確，仍應於主文
    諭知「訴訟費用由何造負擔」，而無例外不為訴訟費用裁判
    之情形，又當事人支出訴訟費用並非限於卷內之憑證或文書
    資料所示費用，仍可能事實上存在隱而暫未提出於法院之訴
    訟費用支出證據。是上述費用均僅於民事訴訟程序中暫未提
    出予法院附卷，因日後當事人仍得提出費用單據向法院聲請
    確定訴訟費用額。故縱法院為判決時，訴訟卷宗內並無任何
    兩造支出訴訟費用之資料，法院於判決主文中仍應諭知「訴
    訟費用由何造負擔」，以免掛一漏萬，損害當事人權益（臺
    灣高等法院暨所屬法院107年法律座談會民事類提案第18號
    研討結果參照）。本件係刑事附帶民事訴訟，依刑事訴訟法
    第504條第2項規定，免納裁判費，惟仍應依民事訴訟法第79
    條、第81條第1款規定，諭知訴訟費用（除減縮部分外）由
    敗訴之被告負擔，以備將來如有訴訟費用發生時，得以確定
    其數額，而原告於本院刑事庭將本件訴訟移送民事庭後，將
    原請求賠償之金額2萬元減縮為1萬2,000元，則原告減縮該
    部分之訴訟費用自應由原告負擔。綜上，就訴訟費用之負擔
    部分，諭知如主文第2項所示。
八、訴訟費用負擔之依據：民事訴訟法第78條、第81條第1款。
中　　華　　民　　國　　111 　年　　3 　　月　　10　　日
                  南投簡易庭  法  官  鄭煜霖
以上為正本係照原本作成。
如不服本判決，應於送達後二十日內，向本院提出上訴狀，並表
明上訴理由（上訴理由應表明一、原判決所違背之法令及具體內
容。二、依訴訟資料可認為原判決有違背法令之具體事實。），
如於本判決宣示後送達前提起上訴者，應於判決送達後二十日內
補提上訴理由書（須附繕本），如未於上訴後二十日內補提合法
上訴理由書，法院得逕以裁定駁回上訴；並向本院繳足上訴裁判
費。
中　　華　　民　　國　　111 　年　　3 　　月　　10　　日
　　　　　　　　　　　　　　　書記官  洪妍汝